# 关于集团（主营业务与金融无关）下设专门进行投资子公司，子公司投资项目的会计处理

提问人：qfl328 时间：2015-11-23 23:20:01
求助各位大神，
A集团主营业务是销售XX产品，为了业务多元化，设立了专门从事投资的投资公司B。B公司的主营业务即进行股权投资，B公司的投资中没有对被投资企业形成控制的项目。B投资的项目一般占被投资公司的比重较小，被投资公司基本为非上市公司。投资的项目目前有三个C（持股比例5%，对C无重大影响，C非上市），D（持股比例8%，能指定D的一位董事席位，D的董事会重要决议需要全部董事一致通过才可生效），E（持股比例2%，是GP，A公司对E是LP，B参与E公司的日常经营管理）。目前B公司将对CD的投资放在可供出售金融资产，采用成本法核算；对E的投资放在长期股权投资，采用权益法核算。 CDE的公允目前都比较难获得。
按照企业会计准则第 33 号第二十二条对投资主体的定义：（一）该公司是以向投资者提供投资管理服务为目的，从一个或多个投资者处获取资金；（二）该公司的唯一经营目的，是通过资本增值、投资收益或两者兼有而让投资者获得回报；（三）该公司按照公允价值对几乎所有投资的业绩进行考量和评价。B公司能否算作投资主体？
B公司目前对CDE的会计处理是否正确？目前我的想法是如果不认为B是投资主体，则对CE的处理正确，对D应按长期股权投资处理；
如果B是投资主体，则三个都应该以“以公允价值计量且其变动计入损益”科目核算，但是CDE的公允目前都比较难获得，又该如何处理？略迷惑，求陈版主及各位大神解惑。

回答人：chenyiwei
基本赞同你的理解。如果B是投资性主体，则依据公允价值进行业绩考核与评价，在此情况下B应有自己的估值团队确定投资项目的公允价值，否则会导致与投资性主体的定义不符而造成逻辑矛盾。

提问人：qfl328 时间：2015-11-24 11:42:21
感谢陈版回答！B能否判断为投资性主体呢？这个还是比较困惑

回答人：chenyiwei
如果B参与了被投资公司的经营管理，则是否说明持股目的不是单纯的获取股息红利和资本增值等财产性收益？如果是，则B不认为是投资性主体。

提问人：qfl328 时间：2015-11-25 17:39:02
谢谢陈版主！我还是有些困惑，因为B投资的项目中，对于有席位（董事会/监事会席位）的项目，在其内部的投资建议书中计划了其投资项目上市后的退出时间，有的还在投资协议中注明若在XX年前未在中小版上市则可退出项目。但是B目前对其所有投资的项目并未按照项目的公允价值进行评估，只是看了个投资项目的一些报表指标。另外CD是正常经营的企业，E是也是一家股权投资公司。感觉上B有些像天使投资或者是venture capital , 这种情况下B能否算投资性主体呢？ 感觉判断为投资性主体后，企业账务处理和原来差异好大，求陈版主赐教

回答人：chenyiwei
因为投资性主体的概念刚引入，即使在IFRS下的指引也很缺乏。但一般理解，不关心投资项目公允价值变动的投资方不是投资性主体。